臺灣高雄地方法院民事判決　　　　　　　93年度訴字第2344號
原　　　告　乙○○
訴訟代理人　洪幼珍律師
被　　　告　甲○○
當事人間請求損害賠償事件，本院於民國94年5 月27日言詞辯論
終結，判決如下：
  主  文
被告應給付原告新台幣貳拾壹萬陸仟捌佰參拾肆元，及其中新台
幣貳拾壹萬零陸佰捌拾捌元自民國93年6 月15日起到清償日止，
按年息百分之五計算之利息，暨其中新台幣陸仟壹佰肆拾陸元自
民國94年1 月13日起到清償日止，按年息百分之五計算之利息。
訴訟費用由被告負擔。
本判決原告勝訴部分得假執行；但被告如以新台幣貳拾壹萬陸仟
捌佰參拾肆元為原告預供擔保後，得免為假執行。
原告其餘之訴及假執行之聲請均駁回。
  事實及理由
壹、原告方面
一、被告甲○○於民國92年9 月10日，駕駛車號7K1187號自用小
    客車，沿高雄市○○路，由西向東行駛。嗣於同日上午7 時
    40分許，被告行經明潭路170 號前，竟疏未注意，未減速慢
    行，致其所駕駛上開汽車之右前車頭，撞到正欲穿越明潭路
    之原告原告因而受有「頭部外傷腦震盪、左側肱股骨折、左
    側腳指骨骨折、左側腓脛骨骨折、左足背有約5 公分撕裂傷
    併皮膚局部壞死，雙足腫脹」等傷害，送醫住院期間，並併
    發肺動脈栓塞而進入加護病房急救。
二、原告因本次車禍，１、93年11月23日止，因前往高雄榮民總
    醫院就醫，已支出醫療費用新台幣（下同）54880 元。２、
    支出「膠帶、優碘、棉花棒、砂布、固定吊帶、喜療妥、熱
    敷包、便盒、便器椅、成人尿布、輪椅、助行器、人工皮、
    維骨力」共26755 元（明細詳參本院卷50頁）。３、另並須
    購買魚、肉、牛奶等高蛋白營養品，及其他營養品與鈣片，
    每月10000 元，6 個月合計須支出60000 元。４、自92年9
    月10日起住院19日，92年9 月28日出院後仍必須全日由專人
    看護二個月，每日看護費2000，合計自92年9 月10日起到92
    年11月28日共80日，支出看護費用160000元。５、原告為家
    庭主婦，因本次車禍計有4 個月不能勞動處理家務，以每月
    最低工資15840 元計算，4 個月共減少勞動能力63360 元。
    ５、受有精神上痛苦之損害0000000 元。上開各項金額合計
    0000000 元，本件原告雖與有過失，但被告應負十分之七的
    責任，而先前原告已領取汽機車強制責任保險金64019 元，
    被告亦曾給付原告18000 元現金，合計82019 元。為此，爰
    依民法侵權行為規定，請求被告給付原告0000000 元及自起
    訴狀繕本送達之翌日起到清償日止，按年息百分之五計算之
    利息。原告並願供擔保，請准宣告假執行。
貳、被告方面：就車禍的發生，被告應有過失。且原告請求之金
    額太高，原告並已領取汽車責任保險金及被告所給現金共82
    019 元。又同意醫療費54880 元，及交通費用4350元為必要
    的費用，但維骨力及六萬元營養品費用則應無必要。又同意
    原告住院期間同意須要請看護，但出院後只需旁人協助而已
    ，不需要全日看護。請求判決原告之訴駁回，若受不利之判
    決，願供擔保，請准宣告免假執行。
參、得心證之理由：
一、被告於92年9 月10日，駕車於右揭時、地撞及原告，致原告
    受有如前所示之傷害等情，為兩造所不爭執，並有驗傷單在
    卷可佐，堪信為真實。故本案應查明者為：１、車禍之發生
    ，原告是否有過失？被告是否與有過失？兩造過失之比例多
    少？２、損害之金額。
二、經查，事發時被告駕車行駛於明潭路由東往西之快車道，在
    距離肇事地點約5 至10公尺處，即目睹原告由南向北步行穿
    越明潭路，但被告並未暫停而係向左偏離後繼續前行，嗣因
    原告停止前進，被告因閃避不及致撞及原告等情，業據被告
    於警詢時陳明在卷，堪予認定。被告嗣於另案（刑事）所改
    稱，其發現原告穿越道路後，即向左偏離行駛，嗣因原告又
    往後退才會發生碰撞云云，顯與警詢時所述不同，而警詢時
    距案發時間最近，記憶最為清晰，且未經斟酌其陳述之利害
    關係，或受其他方式之干預，應認其於警詢所為之供述最接
    近真實而堪予採信。又按汽車行駛時，駕駛人應注意車前狀
    況，並隨時採取必要之安全措施，道路交通安全規則第94條
    第3 項，亦定有明文。本件車禍發生之路段為一雙向四線道
    之道路，並未設有行人穿越道，亦無禁止穿越之規範，惟距
    離肇事地點約20公尺之明潭路與左營下路口，設有穿越明潭
    路之行人穿越道，而案發當時正值市集時間，人潮往來眾多
    （參警方所繪製之現場圖、現場照片），原本即應特別依該
    時地之狀況。事發當時天氣晴朗，日間自然光線，柏油路面
    乾燥、無缺陷，道路無障礙物，視距良好（參事故現場照片
    、道路交通事故調查報告表、現場圖各一份），客觀狀況更
    無不能注意之情事。詎被告既於距肇事地點約五至十公尺處
    前，就已目睹原告穿越明潭路，竟疏未注意，暫停或將車速
    減至最低程度，而仍繼續行駛致撞及原告，甚至撞到原告時
    ，被告之車已偏離原車道而跨越到對向車道，其就本件道路
    交通事故之發生，顯有過失甚明。其次，原告未依規定，在
    設有行人穿越道100 公尺範圍內，違規穿越明潭路，並在明
    潭路一七○前之東向西快車道接近路中央位置，遭被告所駕
    車輛撞傷，堪信被告就車禍的發生，亦有過失。況依高雄市
    政府交通局車輛行車事故鑑定委員會九十二年十一月二十日
    高市車鑑字第０九二０００六００四號函及所附鑑定意見書
    ，亦認兩造均有過失，原告並經本院刑事庭，依過失傷害罪
    ，另案判處拘役30日確定（93年交簡上字第204 號）。從而
    堪信就本件車禍發生的原因，兩造均有過失。
三、按因故意或過失，不法侵害他人之權利者，負損害賠償責任
    ；汽車、機車或其他非依軌道行駛之動力車輛，在使用中加
    損害於他人者，駕駛人應賠償因此所生之損害。又不法侵害
    他人之身體或健康者，對於被害人因此喪失或減少勞動能力
    者，應負損害賠償責任；不法侵害他人身體或健康，被害人
    雖非財產上之損害亦得請求賠償相當之金額。民法第184 條
    第1 項前段、第191 條之2 前段、第193 條第1 項、第195
    條第1 項，分別定有明文。又以身體被傷害而請求金錢賠償
    者，固不得依民法第213 條第2 項請求就該金錢加給利息，
    惟被害人如已催告侵權行為人賠償，侵權行為人支付該金錢
    遲延時，則被害人應得依民法第233 條第1 項之規定，得自
    催告時起請求法定遲延利息（參最高法院70年台上字第689
    號判例、司法院74廳刑二字第258 號函意旨）。
四、原告因本次車禍所受之損失：
１、醫療費用54880 元：
        原告主張因本次車禍，自92年9 月28日起到93年11月23
    日止，到高雄榮民總醫院就醫，共支出醫療費用54880 元等
    情，有原告提出之明細表及醫療費用收據影本可佐（本案卷
    46頁、48頁到53頁），被告亦稱：「原告住院期間，我有同
    意他住二人房」、「（姑且不論是否要負責，對原告因本次
    車禍受傷，支付醫療費新台幣伍萬肆仟捌佰捌拾元整，有無
    意見？）我同意他有這樣的支出，且必要的費用。」等語，
    堪信為真實。
２、增加生活上之支出共177935元：
　　(1)、原告主張因本次車禍，而支出「膠帶、優碘、棉花棒、
　　    砂布、固定吊帶、喜療妥、熱敷包、便盒、便器椅、成
　　　　人尿布、輪椅、助行器、人工皮、維骨力」共 26755元
　　　　（明細詳參本院卷50頁），及「購買魚、肉、牛奶等高
        蛋白營養品，及其他營養品與鈣片，每月一萬元，六個
        月合計六萬元」等語，爰因被告稱：「（對原告因本次
        車禍受傷，支付醫藥護理用品新台幣貳萬陸仟柒佰伍拾
        伍元整，有無意見？）維骨力三瓶部分，我認為不必要
        ，其餘我同意必要的費用。」、「（對日常營養品每月
        一萬元，須六個月，有何意見？）不同意。」等語，而
        經本院函詢高雄榮民總醫院結果，該院表示：「患者之
        疾病除住院及門診所開立的藥物外，並未強調須額外服
        用營養品」（參本院卷98頁）。從而，原告主張須支出
        13170 元購買維骨力、及支出60000 元購買營養品與鈣
        片，為無理由。至於其他總值13585 元之其他用品，則
        為必要之費用。
    (2)、又原告主張因本次車禍而到醫院門診治療29次之交通費
        用共4350元等情，被告已表示：「我同意這個是因為本
        次車禍所支出必要的交通費用。」，亦應認為必要之支
        出。
    (3)、又因被告因本次車禍，自92年9 月10日起住院19日，且
        於92年9 月28日出院，出院後仍必須全日看護二個月，
        且於住院期間，被告並未住加護病房等情，有高雄榮民
        總醫院診斷證明書影本（93交簡附民字第74號卷8 頁）
        可佐，並經高雄榮民總醫院函覆在卷（本院卷98頁），
        堪信為真實。又每日看護費2000元，確與目前之看護工
        價格相當，被告亦稱：「對看護費一天要二千元沒有意
        見。」等語，因此堪信自92年9 月10日起到92年11月28
        日共80日，確須支出必要之看護費用160000元（80乘20
        00元）。
３、減少勞動能力63360元：
　　(1)、按身體或健康受侵害而減少勞動能力者，其減少及殘存
 　　 　勞動能力之價值，不能以現有之收入為準，所謂減少及
　    　殘存勞動能力之價值，應以其能力在通常情形下可能取
        得之收入為標準（最高法院61年臺上字第1987號判例）
        。又現今家庭中，若無家庭主婦處理家務，則須另僱他
        人代勞，故家庭主婦處理家務之勞動能力，不妨以另僱
        一佣人代勞而支出之報酬予以評價（最高法院92年台上
        字第1626號判決曾同採此見解）。
    (2)、如前述，原告因本次車禍，自92年9 月10日起住院19日
        ，且於92年9 月28日出院後仍必須全日看護二個月。再
        則，本院曾就「原告約自受傷後多久，可以從事簡單之
        家事（例如：掃地、煮飯、以洗衣機洗衣等）」一事，
        函詢高雄榮民總醫院，經該院表示「受傷後6 個月可以
        恢復一般日常生活」（參本院卷98頁、89頁）。為此，
        應認原告主張有四個月不能勞動從事家務等情為真。是
        以原告主張依最低基本工資每月15840 元，計算其因車
        禍減少勞動能力4 個月損害，共63360 元，應有理由。
４、精神上損害賠償700000元：
　　　　本院斟酌兩造之學歷（原告為不識字，被告為高中）、
    年紀、工作（原告為家庭主婦，被告為軍人）、與兩造之收
    入財產（詳參卷附之財產清冊、所得稅明細及兩造筆錄。因
    涉穩私，故不逐一列明）；及原告受有「頭部外傷、腦震盪
    、左側肱骨折、左側肱脛骨骨折、左足背有約5 公分撕裂傷
    併皮膚局部壞死，雙足腫脹」之傷害，暨原告受傷復元所需
    期間（此參前述，專人照護之期間及恢復一般日常生所須時
    間）。暨「車禍後，原告住院接受手術，將所有骨折處以鋼
    板及鋼釘固定」、「右足踝骨折、左腳跛骨折，術後Ｘ光顯
    示癒合當良好，應不致於有嚴重跛行，枴杖約使用2 到3 個
    月即可，半年應可恢復行走，」、「術後疼痛須服用止痛藥
    約一個月，劑量會由重調到輕」、「治療過程中曾發生肺動
    脈栓塞，此確有可能是骨折所引起，一般肺動脈栓塞會氣促
    ，胸悉、咳血、暈厥，但經治療後，但大多不會有後遺症」
    ，又「原告於出院後，甚至在93年1 月1 日、同年月11日，
    仍因左肩、雙腳背酸痛到高雄營民總醫院接受復健，此酸痛
    應為車禍所引起。且於93年5 月27日及同年月28日，亦因左
    肩、右足踝及右後側肋骨疼痛，到高雄榮民總醫院就醫，經
    理學檢查判斷應為車禍所導致」、「92年9 月10日接受頭部
    電腦斷層攝影，並無急性腦出血現象，故無法證明向日後記
    憶力退化有關」等復元與治療的過程（參本院卷98頁到101
    頁、第122 頁到12 3頁；93年交簡附民字第74號卷8 頁到10
    頁），認為原告主張150 萬元之精神上損害金尚嫌過高，應
    予核減為700000元，方屬公允，逾此數額之請求，為無理由
    。
５、被告抗辯：原告與有過失，依民法第217 條規定，應減輕被
    告之賠償責任等語，按民法第217 條規定：「損害發生或擴
    大，被害人與有過失者，法院得減輕賠償金額或免除之。」
    。如前所述，就車禍的發生原因，原告確有過失，故被告主
    張依民法第217 條規定酌減被告損害賠償額責任為適當。又
    本院審酌，原告任意穿越道路，其過失確應較被告之過失為
    大，但因事發地為市集人潮多，被告開車經過該地，本來就
    應該保持比一般路段行車更高的注意，及採取較可能及時煞
    停的駕車方式，且原告並非突然自路旁衝出，被告既於距五
    到十公尺前就已發現原告，相較於「原告突然自路旁衝出」
    的情形，被告實有較高之防止結果發生的可能性，因此本院
    認為被告所負損害賠償責任應減輕為10分之3 （即原告負責
    10分之7 ，被告負責10分之3）。
６、綜上所述，原告因本次車禍所受損害合計996175元（醫療費
    用54880 元、增加生活上之支出177935元、減少勞動能力63
    360 元、精神上損害700000元），然被告僅須負10分之3 的
    損害賠償責任，故被告應賠償原告之金額為298853元。爰因
    原告已領取之汽機車強制責任保險金64019 元，加計原告先
    行給付之18000 元現金，共計已達82019 元。從而，原告依
    據侵權行為之法律關係，請求被告賠償216834元（即298853
    減82019）。 至於利息起算部分，因為原告所提附帶民事訴
    訟起訴狀，雖於93年6 月14日送達予被告，惟起訴時最初所
    請求之醫療費用僅51119 元，護理費用亦僅11200 元，況依
    本院卷46頁所示，部分醫療費用確係93年6 月14日以後才支
    付。因此，應認216834元中之210688元應自93年6 月15日起
    算利息，另6146元（醫療費用3761元及購買護理品費用2385
    元），則自追加之書狀送達之翌日即94年1 月13日起算利息
    。從而，原告請求被告給付如主文所示之本息，均屬正當，
    應予准許，逾此金額之請求，即非有據，均應予駁回。又原
    告勝訴部分，依職權宣告假執行，並依被告聲請，酌定相當
    之擔保金額宣告免為假執行。至於原告其餘假執行之聲請，
    因該部份訴之駁回而失所依據，均應予駁回。
７、又因本件原為刑事附帶民事訴訟，經本院刑事庭移送民事庭
    審理，故並未徵收裁判費，是以原告雖僅部分勝部，本院仍
    認訴訟費應由被告負擔即可。
８、據上論結：原告之訴為一部有理由，一部無理由，並依民事
    訴訟法第第79條、第389 第1 項5 款、第392 條第2 項，判
    決如主文。
中　　華　　民　　國　　94　　年　　6 　　月　　17　　日
                  民事第二庭    法　官　洪碩垣
正本係照原本作成。
如對本判決上訴，須於判決送達後20日內向本院提出上訴狀。
中　　華　　民　　國　　94　　年　　6 　　月　　27　　日
                                書記官　光聰
